最高法院刑事判決　　　　　　　　　　　　　　　八十八年度台上字第二二一八號
　　上　訴　人　台灣高等法院台中分院檢察署檢察官
　　被　　　告　乙○○
　　選任辯護人　莊乾城律師
　　被　　　告　甲○○
右上訴人因被告等偽證案件，不服台灣高等法院台中分院中華民國八十七年十二月十
五日第二審更審判決（八十七年度上更(一)字第四號，起訴案號：台灣台中地方法院檢
察署八十二年度偵字第一五二四六號），提起上訴，本院判決如左：
    主  文
原判決撤銷，發回台灣高等法院台中分院。
    理  由
本件原判決以公訴意旨略稱：被告甲○○、乙○○均明知其於民國七十一年六月十日
，由台北南下彰化縣員林鎮案外人黃坤木（已死亡）家中，與黃坤木就坐落台中市○
區○○段二－五地號土地（以下簡稱系爭土地），簽訂預定買賣契約書時，陳宗地並
未隨同南下，且簽約時陳宗地亦未在場，甲○○、乙○○竟於原法院八十一年度重上
更(一)字第二九號黃謝永雪、黃宏裕（二人均黃坤木之繼承人）與張福本間請求所有權
移轉登記事件中，於八十二年五月二十六日審理時，出庭依法具結後，就案情有重要
關係之事項，虛偽證述：七十一年六月十日晚上黃坤木與甲○○於員林黃坤木家簽訂
預定買賣契約書時，陳宗地當時在場，並與黃坤木洽商簽約條件，且於協議後將買方
甲○○名義塗改變更為施炎名義等語，案經黃謝永雪告發偵辦，因認被告甲○○、乙
○○涉犯刑法第一百六十八條之偽證罪嫌云云。惟經審理結果，認被告等之犯罪不能
證明，因而維持第一審諭知被告等均無罪之判決，駁回檢察官在第二審之上訴，雖非
無見。惟查：(一)本件系爭預定買賣契約書當事人買受人部分，原書寫為被告甲○○，
後經塗改為施炎，有預定買賣契約書影本在卷可稽（八十二年度偵字第一五二四六號
偵查卷第九頁、第十頁），而被告甲○○於八十二年七月八日在台灣台中地方法院審
理時供稱：「預定買賣契約書買受人是黃宏裕改的，何時何地更改我不記得，可能在
代書處（指乙○○）或他家改的，是簽訂預定買賣契約書後一、二個月左右更改的，
是經黃宏裕本人改的，代書有在場」等語（原審卷二第十三頁）。如果屬實，則系爭
預定買賣契約書於七十一年六月十日訂立時，買受人係以被告甲○○名義訂立，訂立
後約一、二個月後，始改為施炎名義。即與被告等於八十二年五月二十六日在原法院
依法具結後證述之情節不符。本院前次發回意旨已經指明。本次更審就上開不利被告
之證據，究竟如何不足資為被告等犯罪之證明，並未於判決內說明其理由，自嫌判決
理由不備。(二)被告甲○○曾於七十一年六月十日、七十一年六月十六日、七十一年十
月一日三度具名立切結書三份，聲明七十一年六月十日其本人與黃坤木於員林就系爭
土地簽定預定買賣合約書，因其本人無法依約收回黃宏裕等四人簽發之五十張支票計
新台幣七百萬元，故該契約書已於八十一年八月十日作廢。其本人絕無轉讓該契約書
予第三人或變造該契約書等情事（見偵查卷第四十六、四十七、十三頁）。如果無訛
，益足證明被告甲○○與黃坤木間於七十一年六月十日所訂預定買賣合約書，並未於
當日將買方更改為施炎。原審就被告甲○○於雙方涉訟前所立上開切結書，其真實性
如何﹖未詳加研求，究明真相，以為判斷之依據，期無枉縱，遽行判決，自嫌未盡調
查之能事，而難昭折服。檢察官上訴意旨，指摘原判決違背法令，非無理由，應認仍
有撤銷發回之原因。
據上論結，應依刑事訴訟法第三百九十七條、第四百零一條，判決如主文。
中      華      民      國    八十八    年      四      月    二十九    日
                              最高法院刑事第四庭
                                  審判長法官  黃  劍  青
                                        法官  劉  敬  一
                                        法官  林  增  福
                                        法官  邵  燕  玲
                                        法官  張  清  埤
      右正本證明與原本無異
                                              書  記  官
中      華      民      國    八十八    年      五      月      四      日
